【裁判字號】    97,交聲,395
【裁判日期】    971222
【裁判案由】    違反道路交通管理處罰條例聲明異議
【裁判全文】
臺灣基隆地方法院交通事件裁定         97年度交聲字第395號
移送機關    交通部公路總局臺北區監理所基隆監理站
異  議  人  甲○○
上列異議人因違反道路交通管理處罰條例案件，對於交通部公路
總局台北區監理所基隆監理站97年11月4 日所為之處分（原處分
案號：基監字第裁42-Z00000000號），聲明異議，本院裁定如下
：
    主  文
原處分撤銷。
甲○○不罰。
    理  由
一、原處分意旨略以：緣內政部警政署國道公路警察局第一警察
    隊執勤警員於民國（下同）97年8 月21日19時44分許，於國
    道一號公路北向35.4公里處，目睹1195-VG 號車於進入收費
    站前駕駛人未繫安全帶，立刻吹哨子，並以明顯手勢示意該
    車停車，惟該車駕駛人看到警員後，並未停車，且立即加速
    逃逸，該隊執勤警員立刻記下車號、廠牌暨顏色後，經電腦
    查詢資料均符合，依法逕行舉發。異議人不服舉發於應到案
    日期前向交通部公路總局臺北區監理所基隆監理站提出申訴
    ，原處分機關函請舉發單位調查結果，仍認異議人確有上開
    違規之行為，遂就異議人「違反處罰條例之行為，拒絕停車
    接受稽查而逃逸」之違規行為，以基監字第裁42-Z00000000
    號裁決書，裁處異議人罰鍰新台幣3,000元，並記違規點數1
    點等語。
二、異議意旨略以：交通部公路總局臺北區監理所基隆監理站於
    97年11月4日所為之處分，以異議人所有之車號1195-VG號自
    小客車，於97年8月21日19時44分許在國道一號公路北向35.
    4 公里處，為內政部警政署國道公路警察第一警察隊警員逕
    行舉發，移送機關未憑證據，僅宣稱目睹即率認異議人於此
    時間、地點駕駛自小客車違規而逕行舉發，自屬不當，為此
    聲明異議云云。
三、按道路交通管理處罰條例第60條第1 項規定：汽車駕駛人，
    駕駛汽車有違反道路交通管理處罰條例之行為，經交通勤務
    警察或依法令執行交通稽查任務人員制止時，不聽制止或拒
    絕停車接受稽查而逃逸者，除按各該條規定處罰外，處新臺
    幣3,000元以上6,000元以下罰鍰。次按交通法庭認為聲明異
    議有理由或聲明異議雖無理由而原處分不當或違法者，應以
    裁定將原處分經聲明異議部分撤銷，並自為裁定，乃道路交
    通案件處理辦法第20條所明定。
四、經查：
 (一) 按法院受理交通事件，準用刑事訴訟法之規定，道路交通管
    理處罰條例第89條前段定有明文，是最高法院76年台上字第
    4986號判例「認定犯罪事實所憑之證據，雖不以直接證據為
    限，間接證據亦包括在內，然而無論直接證據或間接證據，
    其為訴訟上之證明，須於通常一般之人均不致有所懷疑，而
    得確信其為真實之程度者，始得據為有罪之認定，倘其證明
    尚未達到此一程度，而有合理之懷疑存在而無從使事實審法
    院得有罪之確信時，即應由法院為諭知被告無罪之判決。」
    揆諸前開說明，法院於審理行為人違反道路交通管理處罰條
    例案件，當踐行完畢調查證據之程序後，為事實之認定時，
    如就原處分機關所認定之行為人違規之事實仍有合理之訴訟
    上懷疑，而無法確信行為人確有該當於道路交通管理處罰條
    例各該處罰條文之構成要件事實時，此際即應依訴訟上之待
    證事實「倘有懷疑，則從被告之利益作解釋」之證據法則，
    作對受處分人有利之認定。
 (二) 訊據受處分人（以下簡稱異議人）甲○○堅詞否認其所有上
    述車牌號碼1195-VG號自用小客車（以下簡稱系爭車輛）於
    前揭時、地有上述違規事實。另經調取當日國道一號北向
    35.4公里處收費站監視器錄影畫面當庭播放勘驗，異議人觀
    後辯稱：「我的車子是有尾巴的，車子是VOLKSWAGEN的，但
    是車款不是GOLF。而且我剛剛看到光碟片的畫面，該車不是
    我的車子。而且我的車子是老的老爺車。」此與證人當日目
    睹之違規車型顯有差異。另經異議人提供系爭車輛之實體照
    片，發現該車廠牌為VOLKSWAGEN，VENTO GL轎式無天窗汽車
    ，確與舉發警員當庭所述車型有異。
 (三) 證人即執勤員警乙○○雖到庭具結證稱：「我確認當日違規
    之車輛車號係1195-VG號，車型為福斯（VOLKSWAGEN）廠牌
    ，沒有尾巴的車子，顏色為鐵灰色，車子應該有天窗。」、
    「廠牌是VOLKSWAGEN，車款是GOLF。約是2000CC的車子。」
    惟其所述之車型外觀與系爭車輛之實際車型外觀顯有不同。
    而證人乙○○亦證稱，當天查證勤務指揮中心時，勤務指揮
    中心不到2分鐘就回報，中心回報時，該車己急駛而去，己
    經看不到。足見該中心回報時，該車已揚長而去，無從比對
    車輛是否符合，且證人乙○○對於駕駛人穿著及長相並無印
    象，亦無法確認當天駕駛的就是異議人。按交通警察掣單舉
    發違反道路交通管理處罰條例所列違規事實，本質上為行政
    處分，係公務員基於職務上權力，依法就特定具體事件所為
    具公法上效果之單方面行政行為，基於公務員為公法上行為
    具有公信力之原則，該行政行為當可被推定為真正，其據以
    依法處分之事實認定亦為正確無誤，惟本件舉發，原處分機
    關雖有提供錄影監視畫面（19時43分52至55秒）用以指認系
    爭車輛違規之事實，惟就該錄影畫面所呈現之車輛，殊難認
    定異議人所有之車輛於前揭時、地之違規車輛係同一車輛，
    實難依公信原則而推定原處分適法。
五、綜上，本件聲明異議既有上述疑義，而原處分機關又未能舉
    證證明其判斷之正確性，其舉發異議人前揭違規事實尚乏充
    足證據。是依首揭判例意旨，應認原處分機關就異議人確有
    本件違規事實之存在，尚未盡其舉證義務，其逕對本件遽為
    裁罰，與法顯有未合，異議人提出本件聲明異議為有理由，
    爰將原處分撤銷，並為異議人不罰之諭知。
六、據上論斷，應依道路交通案件處理辦法第20條，裁定如主文
    。
中    華    民    國    97    年    12    月    22  日
                  交通法庭法  官  陳伯厚
以上正本證明與原本無異。
對於本件裁定如有不服，應於收受送達後5日內，向本院提出抗
告書狀，敘述抗告之理由，抗告於臺灣高等法院。
中    華    民    國    97    年    12    月    22    日
                          書記官  黃士元


司法院資訊處製作；財團法人民間司法改革基金會備份。
